【裁判字號】    97,聲,23
【裁判日期】    970229
【裁判案由】    返還提存物
【裁判全文】
臺灣高等法院民事裁定                    97年度聲字第23號
聲  請  人  己○○
                        樓
代  理  人  謝其演律師
相  對  人  戊○○即林英章之.
            丁○○即林英章之.
            丙○○即林英章之.
            甲○○即林英章之.
上列當事人間聲請返還提存物事件，本院裁定如下：
    主  文
聲請人於臺灣士林地方法院九十五年度存字第三八四號提存事件
，所提存之擔保金新臺幣壹佰陸拾壹萬伍仟佰柒拾元准予返
還。
    理  由
一、按應供擔保之原因消滅者，法院應依供擔保人之聲請，以裁
    定命返還其提存物，民事訴訟法第 104條第1項第1款定有明
    文；又前開規定，於其他依法令供訴訟上之擔保者準用之，
    並為同法第 106條所明定。又宣告原告供擔保後，得為假執
    行；但被告預供擔保後得免為假執行之判決，須原告已供擔
    保後，始得為假執行。倘原告並未提供擔保，既不得為假執
    行，原告即無因免為假執行而受損害之可言，被告亦無預供
    擔保以阻止假執行之必要。倘被告預供擔保，應認其應供擔
    保之原因已消滅，得依民事訴訟法第106條準用同法第104條
    第1項第1款規定聲請返還擔保金（最高法院86年度台抗字第
    511號裁定及96年度第3次民事庭會議決議參照）。又依民事
    訴訟法第395條第1項規定，假執行之宣告，因就本案判決或
    該宣告有廢棄或變更之判決，自該判決宣示時起，於其廢棄
    或變更之範圍內，失其效力，本案判決如已經第三審法院廢
    棄發回更審者，原第二審法院准予假執行之宣告，因無所附
    麗，於廢棄之範圍內失其效力，是被告為免假執行而供擔保
    所提存之物，應認其應供擔保之原因已消滅（最高法院74年
    臺抗字第254號判例參照）。
二、經查，本件聲請人主張其與相對人之被繼承人林英章間請求
    返還借款等事件，聲請人前依本院93年度上更(一)字第 225號
    民事判決，就再給付之訴部分，為擔保免為假執行，曾提供
    新臺幣161萬5,373元為擔保金，並以臺灣士林地方法院95年
    度存字第 384號提存事件予以提存在案，而林英章始終未依
    上開民事判決供擔保聲請假執行，且上開民事判決所命再給
    付之訴部分，嗣亦經最高法院判決廢棄在案。茲相對人之被
    繼承人已於民國96年10月16日死亡，而由相對人戊○○、丁
    ○○、丙○○、甲○○（依序為林英章之配偶、長子、長女
    、次女；另林英章之次子乙○○則聲明拋棄繼承，業經臺灣
    士林地方法院准予備查在案─見本院卷43頁）共同繼承等情
    ，業據其提出本院93年度上更(一)字第 225號民事判決、臺灣
    士林地方法院95年度存字第 384號提存書及最高法院96年度
    台上字第1678號民事判決、繼承系統表、繼承權拋棄通知書
    、除戶及戶籍謄本為證（見本院卷 6至11、16至33頁）。揆
    諸前揭說明，本件應供擔保之原因即已消滅。從而聲請人以
    林英章之繼承人即相對人為共同相對人，聲請返還上開擔保
    金，核無不合，應予准許。爰裁定如主文。
中    華    民    國    97    年    2     月    29    日
                  民事第六庭
                      審判長 法  官 林鄉誠
                             法  官 許紋華
                             法  官 梁玉芬
正本係照原本作成。
本裁定除以適用法規顯有錯誤為理由，並經本院許可外，不得再
抗告。如提起再抗告，應於收受後10日內委任律師為訴訟代理人
向本院提出再抗告狀。並繳納再抗告費新台幣１千元。
中    華    民    國    97    年    3     月    3     日
                             書記官 常淑慧


司法院資訊處製作；財團法人民間司法改革基金會備份。
